臺灣基隆地方法院宣示判決筆錄　　　　　　　　　　九十一年度基簡字第六五○號
　　原　　　告　喜威世流通股份有限公司
　　　　　　　　（即更名前之彬泰流通產業股份有限公司）
　　法定代理人　丁○○
　　訴訟代理人　乙○○
　　被　　　告　甲○○
　　訴訟代理人　丙○○
右當事人間九十一年度基簡字第六五○號給付票款事件於中華民國九十一年十一月二
十五日下午四時零分在本院民事第七法庭公開宣示判決出席職員如左：
　　　　　　　　　　　　法　　　官　陳湘琳
　　　　　　　　　　　　法院書記官　黃致祥
　　　　　　　　　　　　通　　　譯　吳涴鈺
朗讀案由兩造均未到
法官朗讀主文宣示判決，並諭知將判決主文、所裁判之訴訟標的及理由要領，記載
於後。
    主      文
被告應給付原告新臺幣伍拾伍萬元，及自民國九十年十二月二十日起至清償日止，按
年息百分之六計算之利息。
訴訟費用由被告負擔。
本判決得假執行。
    事實及理由要領
甲、兩造聲明及陳述要旨：
一、原告起訴主張其執有被告如附表所示之支票二紙，詎屆期提示，竟因存款不足及
    拒絕往來而遭退票，爰依票據關係請求被告給付支票金額新臺幣（下同）五十五
    萬元，及自民國九十年十二月二十日起至清償日止，按年息百分之六計算之利息
    。並提出支票及退票理由單各二紙（均影本附卷）為證。
二、被告不爭執系爭支票之真正，惟抗辯系爭支票係其簽發後借予訴外人洪嘉興週轉
    使用，不應命被告負責等語。
乙、理由要領：
一、原告主張其執有被告簽發之系爭支票二紙，屆期提示因存款不足及拒絕往來而遭
    退票之事實，業經原告提出支票及退票理由單各二紙為證，復為被告當庭自認該
    紙支票確為其本人於發票人欄蓋章後，借予訴外人洪嘉興使用等語明確，應認原
    告之主張為真實。
二、按「票據債務人不得以自己與發票人或執票人之前手間所存抗辯之事由，對抗執
    票人。但執票人取得票據出於惡意者，不在此限。」，票據法第十三條定有明文
    。依此法文反面解釋，發票人欲以基礎原因事實抗辯事由對抗執票人時，須以發
    票人與執票人間具有直接前後手關係，或執票人取得票據係出於惡意者為限。次
    按支票乃文義證券及無因證券，證券上之權利義務悉依證券上所載文句而決定其
    效力，從而支票上權利，依支票文義而發生，與其基礎之原因關係各自獨立，支
    票上權利之行使不以其原因關係存在為前提；票據行為為不要因行為，執票人不
    負證明關於給付原因之責任，如票據債務人主張執票人取得票據出於惡意或詐欺
    時，則應由該債務人負舉證之責；最高法院四十九年臺上字第三三四號及六十四
    年臺上字第一五四○號分別著有判例參照。再者，票據為流通證券，除有禁止轉
    讓之記載外，得由執票人任意轉讓，始有助於票據之流通及交易之安全。本件被
    告當庭自認系爭支票係訴外人洪嘉興向其借票使用，而洪嘉興持有後即在系爭支
    票背面上簽名背書，顯見系爭支票經被告簽發後，已依背書而轉讓執票人原告，
    故原告與被告間並非直接前後手關係，且被告亦未能舉證證明原告取得系爭支票
    乃出於惡意，依法被告不得以其與訴外人洪嘉興間之基礎原因事實抗辯事由對抗
    原告，被告抗辯其無庸負發票人付款之責任，為無理由。
三、又「在票據上簽名者，依票上所載文義負責。」、「票據上之簽名，得以蓋章代
    之。」、「發票人應照支票文義擔保支票之支付。」、「執票人向支票債務人行
    使追索權時，得請求自為付款提示日起之利息，如無約定利率者，依年利六釐計
    算。」，票據法第五條第一項、第六條、第一百二十六條、第一百三十三條、第
    一百四十四條分別定有明文。從而，原告依票據關係請求被告給付系爭票款五十
    五萬元，及自九十年十二月二十日起至清償日止，按年息百分之六計算之利息，
    為有理由，應予准許。
四、本件係命清償票據上債務之判決，應依職權宣告假執行。
中　　　華　　　民　　　國　　九十一　　年　　　十一　　月　　二十五　　日
~B臺灣基隆地方法院基隆簡易庭
~B　　　　法　　　官　陳湘琳
右正本證明與原本無異。
對於本件判決如有不服，應於收受送達後二十日內向本院提出上訴書狀，上訴於本院
合議庭，並按他造當事人之人數附具繕本。
中　　　華　　　民　　　國　　　九十一　　年　　十一　　月　　二十七　　日
~B        法院書記官  黃致祥
附表：
┌──┬────┬─────┬───────┬─────┬────────┐
│編號│支票號碼│票面金額：│發票年、月、日│退　票　日│　付　款　人    │
│    │        │新臺幣    │              │          │                │
├──┼────┼─────┼───────┼─────┼────────┤
│一  │ＦＣ３９│貳拾伍萬元│九十年十二月十│九十年十二│保證責任基隆市第│
│    │４０９３│　　      │五日　　　　　│月十七日　│一信用合作社信二│
│    │６      │          │　　　　　　  │　　　　　│路分社　　　　　│
├──┼────┼─────┼───────┼─────┼────────┤
│二  │ＦＣ３９│拾萬元  │九十年十二月二│九十年十二│保證責任基隆市第│
│    │４０９３│　　      │十日　　　　　│月二十日  │一信用合作社信二│
│    │７      │          │　　　　　　  │          │路分社　　　　　│
└──┴────┴─────┴───────┴─────┴────────┘
